# 间接持有联营企业股权的核算

提问人：z239239 时间：2014-08-06 22:22:22
背景：B公司为A公司全资子公司，专门从事风险投资。C公司为A公司的联营企业，A公司对C公司具有重大影响，A公司按照权益法核算持有的C公司股权。 2014 年 8 月，A公司管理层改变对C公司的持有意图，将持有C公司的股权投资到B公司，将持有C公司股权视为风险投资。 问题：根据新准则，B公司持有C公司股权时，可否划分为金融资产而非长期股权投资。
个人理解：新准则中对权益法核算只有两种豁免的情形，一是，作为持有待售资产时，二是，“通过风险投资机构、共同基金、信托公司或包括投连险基金在内的类似主体间接持有的，无论以上主体是否对这部分投资具有重大影响，投资方都可以按照《企业会计准则第 22 号——金融工具确认和计量》的有关规定，对间接持有的该部分投资选择以公允价值计量且其变动计入损益。” 案例中，B公司为风险投资机构，A公司把C公司股权注入B公司时，B公司可以将持有C公司的股权划分为金融资产核算。
欢迎各位讨论！

回答人：chenyiwei
基本赞同你的意见。在持有意图发生改变，转为金融资产核算时，应当在合并报表层面视同原持有的长期股权投资按公允价值处置，确认处置损益，以及将原对应于该长期股权投资的其他综合收益转入损益；同时按公允价值重新取得一项金融资产。

提问人：z239239 时间：2014-08-07 08:51:54
谢谢陈版。 进一步讨论，A公司可否根据管理层意图和风险管理的不同，在A公司个表上直接对持有C公司的股权重新分类到可供出售金融资产。好像准则没有直接的依据。

回答人：chenyiwei
这就不可以了。如果不是通过风险投资机构之类的机构间接持有联营企业股权，则不能使用“公允价值计量选择权”。

提问人：ying0518 时间：2014-08-08 11:04:17
CAS2第 9 条只是可以对间接持有的能够施加重大影响的该部分投资作为金融资产核算，不是应当。 持有意图改变将联营企业投资变更为金融资产的处理方式在CAS2或者IAS28中有相应的条款吗？

回答人：chenyiwei
主帖讨论的案例是把该联营企业的股权在持有意图改变时转给了下属的风投机构，所以才能够这样处理。其他情况不可以滥用此处的“公允价值计量选择权”。

提问人：zengfengxia 时间：2014-08-13 10:14:45
陈版，应用指南第 61 页，关于投资性主体转变时的会计处理，提到费投资性主体转变为投资性主体时，对不再纳入合并范围的子公司采用公允价值计量且其变动计入当期损益，转变日公允价值和原账面价值的差额计入所有者权益。 1.这段话从CAS或者IAS中有来源吗？ 2.是不是可以适用于联营企业的情况？ 3.对 1 楼的案例有影响吗？

回答人：chenyiwei
IFRS 10.30: 30 A parent that either ceases to be an investment entity or becomes an investment entity shall account for the change in its status prospectively from the date at which the change in status occurred (see paragraphs B100–B101). Accounting for a change in investment entity status B100 When an entity ceases to be an investment entity, it shall apply IFRS 3 to any subsidiary that was previously measured at fair value through profit or loss in accordance with paragraph 31. The date of the change of status shall be the deemed acquisition date. The fair value of the subsidiary at the deemed acquisition date shall represent the transferred deemed consideration when measuring any goodwill or gain from a bargain purchase that arises from the deemed acquisition. All subsidiaries shall be consolidated in accordance with paragraphs 19–24 of this IFRS from the date of change of status. B101 When an entity becomes an investment entity, it shall cease to consolidate its subsidiaries at the date of the change in status, except for any subsidiary that shall continue to be consolidated in accordance with paragraph 32. The investment entity shall apply the requirements of paragraphs 25 and 26 to those subsidiaries that it ceases to consolidate as though the investment entity had lost control of those subsidiaries at that date.应该是比照丧失控制权处理。“转变日公允价值和原账面价值的差额计入所有者权益”与之矛盾。准则应用指南中的这一问题，估计与前两天我和nikankan版主讨论的一个问题有关，即准则第二十五条中“参照本准则第四十九条的规定”应为“参照本准则第五十条的规定”。应用指南中的这一错误应是准则正文第二十五条中这一错误的延续。

提问人：凌云壮志 111 时间：2014-08-13 21:59:42
请问各位高手，既然已经将对C公司的股权投资到B公司了，直接核算对B公司的投资不就完了吗，B公司内部会核算对C公司的投资，为什么Ａ公司还要核算对Ｃ公司的投资呢？

回答人：chenyiwei
这里讨论的是A公司合并报表层面的处理，因为A要合并C，所以对B的股权投资在A的合并报表层面仍然体现为一项资产，需要解决其计量模式问题。